【裁判字號】    89,台抗,155
【裁判日期】    890331
【裁判案由】    通常保護令
【裁判全文】
最高法院民事裁定                                八十九年度台抗字第一五五號
    再 抗告 人  乙○○
右再抗告人因與甲○○間聲請通常保護令事件，對於中華民國八十八年十一月十八日
台灣高等法院台南分院裁定（八十八年度家抗字第五八號），提起再抗告，本院裁定
如左：
    主  文
再抗告駁回。
再抗告程序費用由再抗告人負擔。
    理  由
原法院以：按保護令之聲請，由被害人之住居所地、相對人之住居所地或家庭暴力發
生地之法院管轄，家庭暴力防治法第十條定有明文。查相對人甲○○抗辯兩造（含長
子杜若淵）之住所均在台北市○○區○○街一○一巷二二號，居所均在台北縣深坑鄉
崩山五十四號十樓，再抗告人一直在台北市上班等情，有兩造各自提出之戶籍謄本可
稽，核與再抗告人在台灣雲林地方法院（下稱雲林地院）之民事保護令聲請狀所載「
戶籍地－台北市○○區○○里○○街一○一巷二二號」、「發生地點－深坑家中（深
坑鄉○○路○○段號１０Ｆ）」、「被害人工作場所（地址：台北市○○路○段 303
號６Ｆ）」相符，顯見兩造之住、居所應分別在台北市○○區○○街一○一巷二二號
及台北縣深坑鄉崩山五十四號十樓。又再抗告人主張相對人實施不法侵害行為之發生
地，係在台北縣深坑鄉崩山五十四號十樓兩造之居所，是兩造之住居所地或再抗告人
主張之家庭暴力發生地，均非在雲林地院管轄區域內；至再抗告人於雲林地院提出之
書狀固記載：「居住地為雲林縣虎尾鎮○○街四四巷二弄四號」云云，惟所謂「居所
」，係指無久住之意思而事實上居住之處所而言。而家庭暴力防治法第十條規定被害
人之居所地之法院有管轄權，係以該居所地為被害人事實上日常生活之作息地，由被
害人日常生活實際作息地之居所地法院就近調查審理，俾能迅速適時確保被害人之人
身安全及精神自由不受不法侵害，以促進家庭和諧之目的。依再抗告人提出之書狀所
載：「媽媽要我立刻逃回虎尾，在大姊的護送下，我和兒子在（民國八十八年）八月
七日下午『躲回』虎尾娘家」、「當日（即八十八年八月九日）下午就『躲到』戴老
師家」、「此時（八十八年八月十日下午二時餘）我與兒子仍『躲在』戴老師家中」
、「（八十八年）八月十一日、八月十二日我們都仍住戴老師家。」等語，顯見再抗
告人應僅係暫避該處以免被不法侵害或騷擾而已，其實際上有無居住該處作為日常生
活作息之事實，已非無疑；再參以雲林地院依再抗告人狀載上開地址送達文書，均非
由其本人親自收受，而係分別由其父徐漢民及母王麗卿代收，亦有卷附送達證書足憑
，則再抗告人是否僅以該處為其通訊聯絡之處所，實際上有無以該處為居所而為其日
常生活作息並居住之事實，即有疑義；而再抗告人有無在其狀載雲林縣虎尾鎮○○街
四四巷二弄四號處所居住，以作為其日常生活作息暫時之居所，既攸關其本件通常保
護令之聲請是否應予准許，而該處是否確為其居所或僅係供其通訊聯絡之處所又屬不
明，自有由雲林地院就近調查之必要云云，因將雲林地院所為准予核發保護令之裁定
廢棄，發回雲林地院更為裁定，經核於法洵無違誤，再抗告意旨聲明廢棄原裁定，難
認為有理由。
據上論結，本件再抗告為無理由，並依非訟事件法第二十八條、第八條第二項，民事
訴訟法第四百九十二條第一項、第九十五條、第七十八條，裁定如主文。
中      華      民      國    八十九    年      三      月    三十一    日
                              最高法院民事第七庭
                                  審判長法官  吳  正  一
                                        法官  謝  正  勝
                                        法官  劉  福  來
                                        法官  高  孟  焄
                                        法官  曾  煌  圳
      右正本證明與原本無異
                                              書  記  官
中      華      民      國    八十九    年      四      月     十七     日


司法院資訊處製作；財團法人民間司法改革基金會備份。
